最高法院刑事判決　　　　　　　　　　　　　　　八十八年度台上字第四六七六號
　　上　訴　人　甲○○
　　選任辯護人　陳廷墉律師
右上訴人因違反公職人員選舉罷免法案件，不服台灣高等法院台中分院中華民國八十
八年五月十九日第二審判決（八十八年度上訴字第一○七號，起訴案號：台灣彰化地
方法院檢察署八十七年度選偵字第十九號），提起上訴，本院判決如左：
    主  文
上訴駁回。
    理  由
按刑事訴訟法第三百七十七條規定，上訴於第三審法院，非以判決違背法令為理由，
不得為之。是提起第三審上訴，應以原判決違背法令為理由，係屬法定要件。如果上
訴理由狀並未依據卷內訴訟資料，具體指摘原判決不適用何種法則或如何適用不當，
或所指摘原判決違法情事，顯與法律規定得為第三審上訴理由之違法情形，不相適合
時，均應認其上訴為違背法律上之程式，予以駁回。本件上訴意旨略稱：(一)原判決事
實欄記載：「上訴人於民國八十六年第十三屆彰化縣縣長選舉期間，因前與同為民進
黨黨員，即候選人翁金珠共事時，對其先前行事諸多不滿，乃於八十六年十一月間對
先前已著作之『我在翁金珠身邊的日子』一書為宣傳時，委託中一廣告社製作錄音帶
、宣傳車看板，載有『翁金珠……』等字樣，而於八十六年十一月十九日上午九時許
，在員林鎮為魏明谷舉發報警，並扣得前述錄音帶、看板……」，而被認為違反公職
人員選舉罷免法第九十二條之犯行，但查該書早於八十六年四月間即已出版，且自出
版後即與翁金珠有所爭執，上訴人並於同年十月間即已開始宣傳，十一月十六日又繼
續在廣告社宣傳，並非於八十六年十一月十九日起，始為選舉之目的，為讓某候選人
不當選而宣傳。(二)公職人員選舉罷免法第九十二條之罪，必須有事實認定為某候選人
不當選之犯意，將內容不實之事項傳述於眾，足以影響選舉始相當，上訴人並無此犯
意，亦非為某一候選人助選，或被唆使；所宣傳之廣告乃為推銷新書，且係在未選舉
以前即開始宣傳，並延續至選舉期間而已，並非為使某候選人不當選而傳播。(三)原判
決依據翁金珠之助選人員魏明谷之舉發，其欲追究幕後主使者甚明，何以卻認上訴人
係為使某候選人不當選。上訴人並非為各候選人中之任一人為選舉目的助選或為受某
幕後主使者而為選舉宣傳，係為出書宣傳，非為該次選舉云云。
惟查：原判決綜核上訴人於檢察官偵查，及於第一審時之自白，證人陳明娟、吳定義
、李照明、柯松賢、李美鳳、林魁、孫克國等人之證述，扣案錄音帶、卷附照片、翻
譯稿等證據，並參酌全案卷證資料，本於事實審法院推理之作用，認定上訴人有意圖
使候選人不當選，以文字、錄音傳播不實之事，足以生損害於他人之犯行，並詳細說
明上訴人宣傳之內容應屬不實；其諉稱係為所出版之「我在翁金珠身邊的日子」一書
做宣傳，並無使候選人翁金珠不當選之意圖云云，不足採信之理由，其採證認事，從
形式上觀察，並無違背法令之情形。上訴意旨對原審之論斷，究係違背如何之經驗法
則或論理法則，亦未依據卷內資料為具體之指摘。而按：原判決係認上訴人「於八十
六年彰化縣第十三屆縣長選舉期間，因對候選人翁金珠先前之行事諸多不滿，意圖使
翁金珠不當選，而於八十六年十一月間傳真內容為『各位鄉親大家好，……十多年來
我在民進黨反對陣營為著民主正義打拼，現在我發現翁金珠惡毒的真面目，我發覺非
常的見笑（台語），我感覺非常的歹勢（台語），現在我用懺悔的心情，以悲情小蜜
蜂大戰女王蜂為題向各位鄉親報告，翁金珠如何迫害周清玉，翁金珠如何迫害黨員幹
部，翁金珠如何抗爭，謀取私利，歡迎各位鄉親來拆開翁金珠的假面具。』等不實事
項之文字予中一廣告社委託製作錄音帶、文字看板」等情，並非認定上訴人於八十六
年十一月間對先前已著作之「我在翁金珠身邊的日子」一書為宣傳時，委託中一廣告
社製作錄音帶及文字看板而為傳播，上訴意旨此部分所指，殊嫌誤會。另依上訴人委
託製作之錄音及廣告看板觀之，其內容係針對翁金珠而為，原判決據此認定上訴人主
觀上有使候選人翁金珠不當選之意圖，與卷內資料即無不符。其餘上訴意旨指其並無
使某候選人不當選之意圖，僅在為所著作之「我在翁金珠身邊的日子」一書為宣傳，
並非為各候選人中之任一人為選舉目的助選，或為受某「幕後主使者」而為選舉宣傳
云云，係以自己之說詞，對原審採證認事之職權行使，並已加說明之事項，漫指為違
背法令，而為單純之事實上爭辯，依首開說明，自非適法之第三審上訴理由，其上訴
違背法律上之程式，應予駁回。
據上論結，應依刑事訴訟法第三百九十五條前段，判決如主文。
中      華      民      國    八十八    年      八      月    二十六    日
                              最高法院刑事第二庭
                                  審判長法官  莊  來  成
                                        法官  呂  潮  澤
                                        法官  謝  俊  雄
                                        法官  白  文  漳
                                        法官  蘇  振  堂
      右正本證明與原本無異
                                              書  記  官
中      華      民      國    八十八    年      八      月    三十一    日
